Inventaris van het archief van het klooster Sint Agnes, genaamd in het Dal van Josaphat
Nationaal Archief, Den Haag
Delftse Statenkloosters St. Agnes
Delftse Statenkloosters / St. Agnes
1366-1567
36002
0.10 meter; 6 inventarisnummers.
Normale geschreven, getypte en gedrukte documenten, geen bijzondere handschriften.
Nationaal Archief, Den Haag
Klooster Sint Agnes, genaamd in het Dal van Josaphat
Het archief bestaat uit een register met brieven over het financieel beheer en uit eigendomsbewijzen van landerijen.
Archiefvorming
Geschiedenis van de archiefvormer
Dit klooster, later ook het Spieringsklooster genoemd, stond aan de Zusterslaan, welke haar naam zoowel aan dit gesticht als aan dat van St. Ursula ontleende. Omtrent de stichting is niets bekend, de oudste brief is van 1420. De nonnen behoorden tot de orde van St. Augustinus en waren aangesloten bij het kapittel van Sion.
Dank zij de aanwezigheid van een cartularium in het archief der Oud-Bisschoppelijke Klerezy te Utrecht, is er van de ontwikkeling van het klooster, tenminste in het materieele, iets bekend. In het voorjaar van 1573 moesten de kanonikessen het gebouw verlaten, dat later in woonhuizen veranderd werd.
Geschiedenis van het archiefbeheer
De verwerving van het archief
De rechtstitel is (nog) onbekend
Inhoud en structuur van het archief
3.18
Aanwijzingen voor de gebruiker
Openbaarheidsbeperkingen
Volledig openbaar.
Materiële beperkingen
Aanvraaginstructie
Openbare archiefstukken kunnen online worden aangevraagd en gereserveerd. U kunt dit ook via de terminals in de studiezaal van het Nationaal Archief doen. Om te kunnen reserveren dient u de volgende stappen te volgen:
U maakt een profiel aan op www.gahetna.nl, en logt vervolgens in
Via de archiefinventaris (alleen de beschrijvingen met rode nummers) selecteert u het gewenste archiefstuk door op de knop 'Reserveren' te klikken
In het volgende scherm geeft u aan op welke dag u het archiefstuk wilt inzien
Indien u zich bevindt in de studiezaal en een tafelnummer heeft ontvangen kunt u dit nummer vermelden. Als u geen tafelnummer heeft kunt u tafelnummer 777 laten staan
Vervolgens bevestigt u uw reservering door deze te versturen.
Verwant materiaal
Beschikbaarheid van kopieën
Beschrijving van de series en archiefbestanddelen
- Het klooster in het algemeen, A.
  - Transsumpt van een akte, waarbij de kloosters St. Michael bij Schoonhoven, St. Hieronimus te Delft, Emaus te Stein, St. Maarten op den Donk, Bethanië bij 's-Gravesande, Marieënpoel bij Leiden, St. Agnes te Delft, St. Dionisius te Amsterdam, St. Margareta en St. Maria te Gouda en St. Maria Magdalena te Amsterdam de vereeniging, indertijd door hen aangegaan, vernieuwen., 1431; ---; 1 charter
    (XIII, 13*) reg. nos. 35 en 36.
    Voorheen inv. nr. 1
    Overgebracht naar St. Michael in de Hem., toegang nummer ##, inv no. 5. reg. no. 60.-61.
    35 1431 April 20
    Priors en conventen van St. Michael bij Scoonhovia, St. Jheronimus te Delff, Emaus te Steyn, Mons Sti Martini op den Donck en Bethania bij tsGravesande, reguliere kanunikken, vernieuwen en bevestigen de vereeniging, indertijd door hen aangegaan, waarbij bepaald werd, dat geen der aangesloten kloosters tot een ander kapittel of een andere orde mag overgaan dan met toetoestemming van het Generaal Kapittel der vereeniging, waartoe nog behooren de nonnenkloosters Lacus Ste. Marie bij Leiden, St. Agnes te Delff, St. Dyonisius te Aemstelredam, St. Margareta en St. Maria té Goude en St. Maria Magdalena te Aemstelredamme; zij bepalen daarbij uitdrukkelijk, dat zij niet gehouden zullen zijn den nonnenkloosters een confessor der orde te geven doch een priester, die den visitatoren geschikt zal lijken.
    Datum anno Domini millesimo quadringentesimo tricesimo primo vicesima die mensis Aprilis.
    Transsumpt, opgenomen in het instrument d.d. 1431 Mei 23 (zie regest no. 36).
    36 1431 Mei 23
    De notaris Nicolaus Martinusz. geeft op verzoek van Petrus Gerardusz., broeder van de orde van St. Augustinus, confessor van het klooster St. Agnes te Delff, transsumpt van den brief d.d. 1431 April 20 (zie reg. no. 35).
    Data fuerunt hec in ecclesia Beate Virginis in Delff sub anno indictione mense die hora et pontificatu quibus supra (anno a nativitate Eiusdem millesimo quadringentesimo tricesimo primo indictione nona Maii vicesima tercia die hora missarum vel quasi pontificatus sanctissimi in Christo patris ac Domini nostri domini Eugenii divina providentia pape quarti anno suo primo).
    Oorspr. (Inv. no. 1). Met signatuur van den notaris.
    In dorso staat: "dese brief is een instrument van onse capittel van een colligaci".
- Financieel beheer, B.
  - In het algemeen, I.
    - "Register van St. Agnietenconvent". Cartularium, inhoudende uitsluitend brieven, die op het financieele beheer betrekking hebben. Aangelegd c. 1520 en bijgehouden tot 1558., 2; 1 deel
      Dit inventarisnummer is alleen als kopie te raadplegen.
      (IX, 15.)
    - Akte van ontheffing van leenplicht en verkoopakte van land, waaruit het klooster een rente bezat. Bijlagen bij Inv. no. 2., 1420 en 1450; 3; 2 charters
      reg. nos. 26 en 70.
      26 1426 Januari 8
      Adriaen van der Woert geeft Willem Pietersz. 8 hont land in het Westambacht van der Hage, die deze van hem in leen hield, in eigendom.
      Gescreven achte dage in Januario int jair ons Heren dusent vierhondert sess ende twintich.
      a. Afschrift van den notaris Vranc Storm Gerritsz. op papier (Inv. no. 3).
      b. Afschrift in Inv. no 2 pag. 101.
      Zie regest no. 82.
      70 1450 Juli 24
      Schepenen van tsGravesande oorkonden, dat mr. Adriaen Simonsz. heeft verkocht aan Aem Claesz. 21/2 morgen land aldaar, waaruit het klooster St. Maria Magdalena in den Hage een rente van 4 pond Hollandsch en dat van St. Agniet te Delf er een van 2 Rijnsche guldens jaarlijks heeft.
      Int jaer ons Heeren dusent vierhondert ende vijftich opten vier ende twintichsten dach in Julio.
      Afschrift d.d. 1553 September 26 van Aem Claesz., secretaris, op papier (Inv. no. 3).
  - Landerijen, II.
    - Westambacht van den Haag, 1.
      - Eigendomsbewijs van twee woningen, elk met 41/2 morgen land, en drie perceelen land in het Westambacht, en twee morgen in Monster, afkomstig van Floris Claesz., 1462; 4; 1 charter
        reg. no 91.
        91 1462 Maart 30
        Floris Claesz. bewijst het klooster St. Agniet te Delff voor zijn dochters Clemeyns en Machteld, nonnen aldaar, als haar moederlijk erfdeel twee woningen, elk met 41/2 morgen land, en drie perceelen land, groot 11 hont, 21/2 en 1 morgen, in het Westambacht van den Hage en 2 morgen in Monster.
        Int jaer ons Heeren dusent vyerhondert een ende tzestich opten dertichsten dach van Maert nae beloop des Hoofs van Hollant.
        a. Afschrift op papier (Inv. no. 4).
        b. Afschrift in Inv. no. 2 pag. 103.
    - De Lier, 2.
      - Eigendomsbewijs van 3 morgen land, afkomstig van Geryt van Berkenroed., 1449; 5; 1 charter
        reg. no. 67.
        67 1449 Juni 15
        Geryt van Berkenroed verkoopt aan het klooster St. Agniet te Delf 3 morgen land in de Lier.
        Int jair ons Heren MCCCC ende negen ende viertich opten vijftienden dach in Junio.
        Oorspr. (Inv. no. 5). Met het zegel van den oorkonder in groene was.
    - Monster, 3.
      Zie Inv. no. 4.
    - Wateringen, 4.
      - Eigendomsbewijs voor Claes Aerntsz. van 3 morgen land, afkomstig van Baerte Jan Baken wed., 1447; 6; 1 charter
        reg. no. 62.
        62 1447 Januari 20
        Baerte Jan Baken wed. en Heynric Jan Bakenz. verkoopen aan Claes Aerntsz. 3 morgen land in Wateringe.
        Int jaer ons Heren duysent vierhondert seven ende viertich opten twintichsten dach in Januario.
        a. Afschrift van den notaris G. Walenburch op papier (Inv. no. 6).
        b. Afschrift in Inv. no. 2 pag. 60. Door den oorspronkelijken brief was gestoken een brief d.d. 1462 November 23 (zie regest no. 93).
  - Rentebrieven, III.
    - Rentebrief, groot 36 carolusguldens jaarlijks, uit 12 morgen land in Pijnakker., 1567; 7; 1 charter
      reg. no. 156.
      156 1567 November 8
      Schout en gezworenen van Pijnacker oorkonden, dat Adriaen Harmansz., wonende in den Hoff van Delft, aan het klooster St. Agniet heeft verkocht een rente van 36 carolusguldens jaarlijks, losbaar met den penning 16 en verzekerd op 12 morgen land in Pijnakker.
      Gedaen opten achten dach van November int jaer ons Heeren duysent vijffhondert seven ende tsestich.
      Oorspr. (Inv. no. 7). Met het zegel van den schout in groene was.